臺灣桃園地方法院刑事判決　　　　　　　　　　　　　　九十年度訴字第七七七號
　　公　訴　人　臺灣桃園地方法院檢察署檢察官
　　被　　　告　何武瀛
　　指定辯護人　本院公設辯護人吳憲昌
右列被告因貪污案件，經檢察官提起公訴（八十八年度偵字第一八四○八號、八十九
年度偵字第六○六○號），本院判決如左：
    主  文
何武瀛無罪。
    理  由
一、公訴意旨略以：被告何武瀛為鴻裕房屋仲介股份有限公司（下稱鴻裕房屋）負責
    人，游日正（已歿）為北區房屋仲介股份有限公司（下稱北區房屋）負責人，鄭
    貴明為僑美房屋仲介股份有限公司（下稱僑美房屋）負責人，蔡朝源為宏國房屋
    仲介股份有限公司（下稱宏國房屋）負責人，鄭茂榮為吉象房屋仲介股份有限公
    司（下稱吉象房屋）負責人；而李信宏為前桃園市長、黃金水為前桃園市公所主
    任秘書、張文豪為前桃園市公所機要秘書、陳勝琴為前桃園市公所秘書、鄭嘉聯
    為前桃園市清潔隊長、蕭文結為前桃園市清潔隊長、吳春生為前桃園市清潔隊分
    隊長、楊淑珍為清潔隊稽查組長、許徐春及葉惠美為桃園市清潔隊隊稽查員，
    渠等皆為依據法令從事公務之人員，負責桃園市區違規廣告取締告發等相關業務
    。緣自民國（下同）八十年至八十七年間，李信宏等人分別於渠等任職公務員期
    間，明知前述房屋仲介公司自八十年起即常業性的在桃園市內各處，大量張貼違
    規廣告污染環境，嚴重破壞市容，乃依廢棄物清理法第二十三條規定，處以每件
    新台幣（下同）四千五百元之罰鍰，然因渠等業與前述房屋仲介公司達成每月固
    定繳交一定金額罰鍰之協議後，被告何武瀛、游日正、鄭貴明、蔡朝源、鄭茂榮
    、林建宗、李信宏、黃金水、張文豪、陳勝琴、鄭嘉聯、蕭文結、吳春生、楊淑
    珍、許徐春、葉惠美竟共同基於概括之犯意聯絡，與行為分擔，先由林建宗與
    桃園市公所人員交涉後，再由葉惠美、許徐春提供制式之陳情書範本供前開各
    仲介公司照抄，其內容皆為各房屋仲介公司不知市公所整頓市容，請工讀生張貼
    廣告，以致觸犯法令等語，再由上開各房屋仲介公司將記載上開內容之陳情書經
    由桃園縣清潔隊持向桃園市公所陳情，即葉惠美、許徐春於接獲前開各仲介公
    司之陳情書後，旋製作公文簽呈往上會簽，而楊淑珍、吳春生、鄭嘉聯、蕭文結
    、李信宏、黃金水、張文豪、及陳勝琴等人明知上開陳情書內容與事實不符，竟
    仍裁示同意業者所請，將原四千五百元之罰鍰改為一千二百元，並由桃園市公所
    發函予上開仲价公司及桃園市財政課、清潔隊，准上開仲价公司將原四千五百元
    之裁罰改為一千二百元，然須於文到五日內繳清罰款結案，逾期仍照原處分最高
    處罰金額（四千五百元）執行，惟桃園市公所對上開仲介公司未於五日內繳清罰
    鍰者，仍准其每件以一千二百元繳納，李信宏等人以上開方式圖利上開仲介公司
    之金額總計達三千八百六十一萬九千九百元，影響國庫收入及賦稅之公平性甚鉅
    ，因認被告何武瀛與游日正、鄭貴明、蔡朝源、鄭茂榮、林建宗、李信宏、黃金
    水、張文豪、陳勝琴、鄭嘉聯、蕭文結、吳春生、楊淑珍、許徐春、葉惠美等
    人共同涉犯貪污治罪條例第六條第一項第四款之圖利罪嫌。
二、按犯罪事實應依證據認定之，無證據不得認定其犯罪事實；又不能證明被告犯罪
    者，應諭知無罪之判決，刑事訴訟法第一百五十四條第二項、第三百零一條第一
    項分別定有明文。
三、按刑法共犯在學理上，有任意共犯與必要共犯之分，前者指一般原得由一人單獨
    完成犯罪而由二人以上共同實施者，當然有刑法總則共犯之適用，後者指須有二
    人以上參與實施始能成立之犯罪而言。必要共犯，尚可分為二人以上朝同一目標
    共同參與犯罪實施之「聚合犯」，及二個或二個以上之行為人，彼此相互對立之
    意思經合致而成立犯罪之「對向犯」。「對向犯」因行為者各有其目的，各就其
    行為負責，彼此間並無犯意之聯絡，當然無適用刑法第二十八條共同正犯之餘地
    。又貪污治罪條例第六條第一項第四款之圖利罪，係屬身分犯，以依據法令從事
    公務之人員為犯罪主體，無此身分者，依同條例第三條之規定，固亦得成立本罪
    之共同正犯。然若該有此身分者所圖利之對象，即係該無此身分者，而二人係居
    於彼此相互對立之對向關係，則二人之行為既各有其目的，分別就各該行為負責
    ，彼此間並無犯意聯絡與行為分擔，除另有處罰該無此身分者之他項罪名外，尚
    難以上開圖利罪之共同正犯論處。此觀之同條例第十一條之行賄罪，其法定刑遠
    較上開圖利罪為輕，無此身分者，就違背職務之行為行賄時，僅論以較輕之行賄
    罪，未行賄時，殊無反論以較重之圖利罪自明（最高法院八十七年度臺上字第二
    二五一號判決、九十一年度臺上字第六七五六號判決參照）。經查：本件公訴意
    旨既認被告何武瀛係李信宏、黃金水、張文豪、陳勝琴、鄭嘉聯、蕭文結、吳春
    生、楊淑珍、許徐春、葉惠美等人等人圖利之對象，揆諸前開說明，自無從成
    立圖利罪之共同正犯，又被告並非具有公務員身分之人，亦無從獨立成立貪污治
    罪條例之圖利罪。其所為在法律評價上既不構成圖利罪，本院復查無其他積極證
    據足資認定被告涉有公訴人所指之圖利犯行，既不能證明其犯罪，依法自應為無
    罪之諭知。
據上論斷，應依刑事訴訟法第三百零一條第一項，判決如主文。
本案經檢察官胡原龍到庭執行職務
中      華      民      國    九十三    年      九　　月　　 二十三 　　日
                                    臺灣桃園地方法院刑事第五庭
                                        審判長法  官  潘  政  宏
                                              法　官  邱  滋  杉
                                              法　官　周  炳  全
右正本證明與原本無異。
如不服本判決，應於判決送達後十日內，向本院提出上訴狀。
                                              書記官　陳  夏  施
中　　　華　　　民　　　國　　九十三　　年　　　九　　　月　　二十七　　日
